【裁判字號】    95,交簡上,85
【裁判日期】    951004
【裁判案由】    過失傷害
【裁判全文】
臺灣臺北地方法院刑事判決            95年度交簡上字第85號
上  訴  人
即  被  告  甲○○
選任辯護人  陳明正律師
上列上訴人即被告甲○○因業務過失傷害案件，不服本院台北簡
易庭於中華民國95年6 月30日所為95年度交簡字第1358號第一審
判決（聲請簡易判決處刑案號：95年度調偵字第212 號），提起
上訴，本院合議庭為第二審判決如下：
    主  文
上訴駁回。
甲○○緩刑貳年。
    事  實
一、甲○○係軍車駕駛，為執行業務之人，於民國94年8月8日上
    午8時33分許，駕駛A-50116號軍用小客車，沿臺北巿中正區
    ○○○路由北往南方向行駛，途經有號誌之臺北巿中正區○
    ○○路與貴陽街之交岔路口欲左轉同巿貴陽街時，適乙○○
    騎乘GAW－682號重機車沿臺北巿中正區○○街由東向西方向
    行駛，甲○○應注意、能注意其轉彎車應讓直行車先行，且
    其行至有號誌之交岔路口，前行或轉彎之車道交通擁塞時，
    應在路口停止線前暫停，不得逕行駛入交岔路口內，致號誌
    轉換後，仍未能通過，妨礙其他車輛通行，竟疏未注意仍駛
    入路口內，不讓直行之乙○○所騎機車先行，致號誌轉換後
    ，仍未能通過，而妨礙乙○○所騎機車通行，致撞及乙○○
    所駕上開車輛，造成乙○○受有左膝部之擦傷。
二、案經乙○○訴由臺北巿政府警察局中正第一分局報請報請臺
    灣臺北地方法院檢察署檢察官偵查起訴。
    理  由
一、上開犯罪事實，業據被告甲○○於原審及本院審理中坦白承
    認，核與證人即告訴人乙○○之指訴大致相符，並有照片8
    張、道路交通事故調查報告表(一)、(二)、肇事原因初步分析研
    判表、談話紀錄表、鑑定意見書、臺北市立聯醫院和平院區
    診斷證明書在卷可資佐證，被告之自白核與事實相符。查被
    告於案發時行駛至肇事路段時，本應注意依道路交通安全規
    則第102條第1項第12款之規定，於行至有號誌之交叉路口，
    遇有前行或轉彎之車道交通壅塞時，應在路口停止線前暫停
    ，不得逕行駛入交叉路口內，而依當時情狀亦無不能注意之
    情事，被告竟疏未依上開規定暫停，致號誌轉換後仍未能通
    過，造成該軍用小客車之前車頭保險桿撞擊告訴人所騎機車
    之右側車身，並使告訴人受有左膝部之傷害，則被告就告訴
    人傷害之產生，顯有過失而具有相當因果關係。是本件事證
    業已明確，被告犯行堪以認定，應予依法論科。
二、查被告行為後，刑法業經立法院通過修正，於94年2月2日經
    總統公布修正，並自95年7月1日生效。按行為後法律有變更
    者，適用行為時之法律，但行為後之法律有利於行為人者，
    適用最有利於行為人之法律，現行刑法第2條第1項定有明文
    。此條規定乃與刑法第1 條罪刑法定主義契合，而貫徹法律
    禁止溯及既往原則，係規範行為後法律變更所生新舊法律比
    較適用之準據法，是刑法第2條本身雖經修正，但刑法第2條
    既屬適用法律之準據法，本身尚無比較新舊法之問題，應一
    律適用裁判時之現行刑法第2 條規定以決定適用之刑罰法律
    ，先予辨明。又以本次刑法修正之比較新舊法，應就罪刑有
    關之共犯、未遂犯、想像競合犯、牽連犯、連續犯、結合犯
    ，以及累犯加重、自首減輕暨其他法定加減原因（如身分加
    減）與加減例等一切情形，綜其全部罪刑之結果而為比較（
    最高法院95年5月23日95年度第8次刑庭會議決議可資參照）
    。經查：(一)刑法第284條第2項之科罰金刑部分，原配合刑法
    第33條第5款及罰金罰鍰提高標準條例第1條之規定，法定刑
    為銀元1元以上銀元3萬元以下罰金，而配合新修正第33條第
    5 款及刑法施行法第1之1條第1項、第2項之規定，法定刑為
    新臺幣1千元以上新臺幣9萬元以下罰金；(二)易科罰金部分，
    新法將原刑法第41條：「犯最重本刑為五年以下有期徒刑以
    下之刑之罪，而受六個月以下有期徒刑或拘役之宣告，因身
    體、教育、職業、家庭之關係或其他正當事由，執行顯有困
    難者，得以一元以上三元以下折算一日，易科罰金。但確因
    不執行所宣告之刑，難收矯正之效，或難以維持法秩序者，
    不在此限。併合處罰之數罪，均有前項情形，其應執行之刑
    逾六月者，亦同」之規定，修正為：「犯最重本刑為五年以
    下有期徒刑以下之刑之罪，而受六個月以下有期徒刑或拘役
    之宣告者，得以新臺幣一千元、二千元或三千元折算一日，
    易科罰金。但確因不執行所宣告之刑，難收矯正之效，或難
    以維持法秩序者，不在此限。前項規定於數罪併罰，其應執
    行之刑未逾六月者，亦適用之」。本院經綜合比較上開法律
    變更之情形，以94年2月2日修正公布前之規定對於被告較為
    有利，依據修正後刑法第2條第1項前段之規定，即應適用修
    正前之上開刑法規定，合先敘明。
三、核被告所為，係犯刑法第284條第2項前段之業務過失傷害罪
    。原審依據刑事訴訟法第449條第1項前段、第454條第2項、
    刑法第284條第2項前段、第41條第1 項前段、罰金罰鍰提高
    標準條例第1條、修正前第2條之規定，並審酌被告過失情節
    、告訴人受傷程度、被告於偵訊中坦白承認犯行之情狀，量
    處被告拘役20日，並諭知易科罰金之折算標準，經核認事用
    法均無違誤，量刑亦屬妥適，而刑法修正後之規定係以適用
    行為時法為原則，因此原判決雖未及比較適用，然上訴後，
    經比較新舊法，行為後之法律並非較有利於行為人，仍應適
    用行為時法，則原判決適用行為時法即無不當，自不構成撤
    銷之事由，本件依據前開比較新舊法之結果，以適用修正前
    之規定對於被告較為有利，依據前開說明，自難認本件有何
    撤銷之事由。惟被告前未曾因故意犯罪受有期徒刑以上刑之
    宣告，此有臺灣高等法院被告前案紀錄表在卷足參，被告於
    犯後業已坦承犯行，且被告於第一次警詢時業已表示願意賠
    償告訴人之損失（見95年度偵字第533 號卷第20頁），係因
    告訴人以左膝部擦傷之傷害，即先後向被告要求10萬元（見
    同偵卷第21頁）、5萬元（見同偵卷第7 頁、本院卷第24頁）
    之賠償，其後經公訴人移付調解時，竟要求100 萬元之賠償
    （其中90萬元係精神賠償，見95年度調偵字第212號卷第5頁
    ），於本院審理時告訴人亦自承已提起56萬元之國家賠償請
    求，顯見係因告訴人請求賠償之金額顯不合理，被告始未能
    與告訴人達成和解，尚不能因此認被告犯後毫無悔意、態度
    不佳，本院認經此次教訓，被告當知所警惕而無再犯之虞，
    因認對被告所宣告之刑，以暫不執行為適當，爰併予宣告緩
    刑二年，以啟自新。
據上論斷，應依刑事訴訟法第455條之1第1項、第3項、第368 條
，94年2月2日修正公布刑法第74條第1項第1款，判決如主文。
本件經檢察官於知慶到庭執行職務。
中    華    民    國    95    年    10    月    4    日
                  刑事第八庭審判長法  官  周占春
                                  法  官  林晏如
                                  法  官  林孟皇
本正本證明與原本無異。
不得上訴。
                                  書記官  宋德華
中    華    民    國    95    年    10    月    4    日


司法院資訊處製作；財團法人民間司法改革基金會備份。
